【裁判字號】    98,交聲,1650
【裁判日期】    980625
【裁判案由】    聲明異議
【裁判全文】
臺灣高雄地方法院交通事件裁定        98年度交聲字第1650號
原處分機關  高雄市政府交通局
異  議  人
即受處分人  甲○○
上列異議人即受處分人因違反道路交通管理處罰條例案件，對於
高雄市政府交通局中華民國98年5 月7 日所為之處分（原處分案
號：高市交裁字第BD0000000 號），聲明異議，本院裁定如下：
    主  文
異議駁回。
    理  由
一、原處分意旨略以：異議人即受處分人甲○○因騎乘張蔡秀珍
    所有之車牌號碼YDX-237 號重型機車於民國97年8 月5 日上
    午10時22分許，因行經高楠公路金屬研發中心時有不遵守道
    路交通標線指示之違規，經原舉發機關高雄市政府警察局開
    立高市警交相字第BD0000000 號舉發違反道路交通管理事件
    通知單逕行舉發，是爰依道路交通管理處罰條例第60條第2
    項第3 款規定，及違反道路交通管理事件統一裁罰基準即處
    理細則第43、44、67條規定，裁處異議人新臺幣（下同）90
    0 元之罰鍰，並記違規點數3 點。
二、異議意旨略以：其認為按道路交通標誌標線號誌設置規則規
    定，停止線旁應書寫「禁止停車」4 字，惟現場並未書寫，
    有未依法標示之疏漏，故原處分顯有違誤，又該路口寬50公
    尺，闖紅燈才罰1,800 元，異議人越線約1.5 公尺罰900 元
    ，顯然過重，爰依法聲明異議，請求撤銷原處分等語（異議
    人原聲請書中固提及本件應適用道路交通管理處罰條例第74
    條第2 項、第48條規定予以較輕之處罰等語，惟至本院調查
    時，已表示不再以該理由爭執，見本院卷第35頁）。
三、按汽車駕駛人駕駛汽車，應遵守道路交通標誌、標線、號誌
    之指示，道路交通安全規則第90條前段定有明文，而道路交
    通標誌標線號誌設置規則第206 條第5 款第1 目規定「圓形
    紅燈」之行車管制號誌係表示禁止車輛通行，並不得超越停
    止線或進入路口；劃設於道路上，設於已設有「停車再開」
    標誌或設有號誌之交岔路口，鐵路平交道或行人穿越道之前
    方及左彎待轉區之前端，寬30至40公分之白色實線，為停止
    線，用以指示行駛車輛停止之界限，車輛停止時，其前懸部
    分不得伸越該線，道路交通標誌標線號誌設置規則第170 條
    第1 項、第2 項亦定有明文；又汽車駕駛人駕駛汽車，不遵
    守道路交通標誌、標線、號誌之指示，而本章各條無處罰之
    規定者，處900 元以上1,800 元以下罰鍰，道路交通管理處
    罰條例第60條第2 項第3 款亦有明文。再者，行為人如有道
    路交通管理處罰條例第60條第2 項第3 款之違規行為，經警
    舉發，而在舉發違反道路交通管理事件通知單上所載之應到
    案日期前聽候裁決，經主管機關調查後仍認定其有上開違規
    行為者，依違反道路交通管理事件統一裁罰基準及處理細則
    第44條第1 項及違反道路交通管理事件統一裁罰基準表之規
    定，須對該行為人處以900 元之罰鍰。
四、經查：
  (一)本件異議人於前揭時間，騎乘登記於張蔡秀珍名下之車號YD
    X-237 號重機車行經上開有燈光號誌之交岔路口，並於紅燈
    時超過停止線停車，因而觸動埋設於該路口之感應線圈而被
    拍照採證，為警開單逕行舉發該車登記車主張蔡秀珍有闖紅
    燈之違規行為，嗣異議人於舉發通知單所定應到案期限前之
    97年9 月3 日到案向原處分機關陳述意見，除表明其為該車
    之駕駛人外，並陳明其當時僅有越線停車，而無闖紅燈之違
    規行為，經原處分機關函請原舉發單位調查結果，仍認為異
    議人有闖紅燈之違規行為明確，異議人不服，再向原處分機
    關陳述意見，原處分機關函請原舉發單位調查結果，原舉發
    單位再次查閱採證照片後，建請原舉發機關更正本件異議人
    違規條文為「道路交通管理處罰條例第60條第2 項第3 款」
    ，原處分機關乃於98年3 月18日重新通知異議人有違反道路
    交通管理處罰條例第60條第2 項第3 款之違規事實，請異議
    人於收受通知後15日內至原處分機關繳納罰款結案，異議人
    又於收受該通知後15日內，再向原處分機關陳述意見，原處
    分機關經調查後認為異議人違規事實明確，乃於98年5 月7
    日以高市交裁字第裁32-BD0000000號裁決書，裁處異議人罰
    鍰900 元等事實，有上開舉發通知單、交通違規陳述單3 份
    、高雄市政府交通局98年3 月18日、98年4 月23日、98年4
    月22日函文、高雄市政府警察局交通大隊97年10月13日、98
    年3 月13日、98年4 月16日函文、原處分書、異議人聲明異
    議狀各1 份在卷為憑（見本院卷第5 至7 、11至28頁），是
    應堪認此部分事實。
  (二)異議人於前揭時間、地點騎乘車號YDX-237 號重機車行經高
    楠公路而有於紅燈時越線停車之違規行為，為異議人所不爭
    執，且有違規採證照片3 張在卷可稽（見本院卷第8 、33、
    34頁）。又異議人固以上開情詞置辯，惟按道路交通標誌標
    線號誌設置規則第164 條第1 項第2 款及第2 項第4 款規定
    ：「禁制標線區分如下：二、橫向標線：停止線。」、「前
    項禁制標線配合使用標字如下：四、「越線受罰」。」，又
    按同規則第170 條第1 、2 項則規定「停止線，用以指示行
    駛車輛停止之界限，車輛停止時，其前懸部分不得伸越該線
    。本標線設於已設有『停車再開』標誌或設有號誌之交岔路
    口，鐵路平交道或行人穿越道之前方及左彎待轉區之前端。
    」、「本標線為白實線，寬30至40公分，依遵行方向之路面
    寬度劃設之。與行人穿越道線同時設置者，兩者淨距以1 公
    尺至3 公尺為度。本標線之前得加繪黃色『越線受罰』標字
    。」，由上開道路交通標誌標線號誌設置規則第170 條第2
    項之文義可知，「越線受罰」固可與停止線配合使用，惟並
    非必需於每條停止線前方均加繪，是主管機關本有裁量是否
    加繪「越線受罰」文字之權限，又經本院檢視上開採證照片
    ，繪設於異議人違規地點之停止線係設置於有燈光號誌之路
    口前方，且標示清晰，無斑駁脫色情形，又與該處之行人穿
    越道保留適當之間距，是以該處停止線之設置即無不當之處
    ；另再參以異議人從20多年前開始即依法考領有汽、機車駕
    駛執照，且其亦知悉汽車於路口停等紅綠燈，並不得超越停
    止線等節，均據異議人供承屬實（見本院卷第35頁），足見
    異議人明瞭首揭道路交通安全規則不得越線停車規定，而仍
    違反規定，又異議人智識正常、教育程度良好，當具有辨識
    判斷其行為違法之能力，則異議人雖稱其不知越線停車會受
    處罰云云，惟其違反上開規定有可歸責於己事由，不得以不
    知法律為理由主張免罰，是原處分機關依法裁處，並無不當
    ，另違反上開規定處900 元以上1,800 元以下罰鍰，異議人
    主張處罰過重，亦屬無據。
五、綜上所述，本件異議人確有在前揭時、地不遵守道路標線指
    示之違規行為，是原處分機關依前開道路交通管理處罰條例
    第63條第2 項第3 款，及違反道路交通管理事件統一裁罰基
    準表規定裁處受處分人罰鍰900 元，核無違誤，異議人聲明
    異議為無理由，應予駁回。
六、據上論斷，應依道路交通案件處理辦法第19條，裁定如主文
    。
中    華    民    國    98    年    6     月    25    日
                  交通法庭    法  官  陳思帆
上正本證明與原本無異。
如不服本裁定，應於裁定送達後5日內向本院提出抗告狀。
中    華    民    國    98    年    6     月    25    日
                              書記官  李宗諺


司法院資訊處製作；財團法人民間司法改革基金會備份。
